臺灣臺中地方法院刑事判決　　　　　　　　　　　　九十一年度易字第一六三七號
　　公　訴　人　臺灣臺中地方法院檢察署檢察官
　　被　　　告　乙○○
　　選任辯護人　楊俊彥
　　被　　　告　甲○○
　　選任辯護人　江銘栗
右列被告等因賭博案件，經檢察官提起公訴（九十年度偵字第一一三九五號），本院
判決如左：
    主  文
乙○○、甲○○共同以賭博為常業；乙○○處有期徒刑肆月，如易科罰金，以參佰元
折算壹日；甲○○處有期徒刑參月，如易科罰金，以參佰元折算壹日。扣案如附表所
示之物均沒收。
    事  實
一、乙○○係設於台中市○○區○○路二段三０一巷十二號「哈利電子遊藝場」（於
    民國八十九年二月四日由案外人詹恩銘申請核准設立登記，於同年十二月十五日
    轉讓由乙○○承受）之實際負責人。其自八十九年十二月十五日起，在前開其所
    經營之「哈利電子遊藝場」之公眾得出入之場所內，擺設電動賭博機具「七靶射
    擊」三十台、「超八」十三台、「樸克」五台，共四十八台（含ＩＣ片四十八片
    ），供與不特定之客人賭博財物，並恃以維生。其同時自八十九年十二月十五日
    起，以每月底薪新台幣（下同）二萬元之代價（另有全勤獎金三千元或不固定之
    業績獎金等）僱用甲○○，在「哈利電子遊藝場」擔任現場負責人，負責開分、
    收取計分卡、兌換現金等工作，二人共同基於常業賭博之犯意聯絡，於該公眾得
    出入之遊藝場，以前開電動賭博機具，與不特定之人賭博財物，賭法為賭客以一
    比一比例開分，並以十倍至八十倍不等倍數押注，若押中，則依各機台所設定之
    不等倍數得分，於不續完賭時，依最後殘存分數換取現金或計分卡供下次至該店
    繼續完賭，若未押中，則賭注歸乙○○所有，二人並以之為常業，恃以營生。嗣
    於九十年一月十九日二十三時二十分許，適有賭客於前開地點以前開方法玩賭前
    開電賭博動機具賭博財物後，或以贏得分數兌換同分數之計分卡，或向甲○○交
    付寄分卡而兌換現金，而為冒充賭客之員警張信郎會同其他警員當場查獲，並扣
    得前開電動賭博機具「七靶射擊」三十台、「超八」十三台、「樸克」五台，共
    四十八台（含ＩＣ片四十八片），及客戶名冊一本、客人得分表二本、客人保留
    簿冊一本、日報表四張及賭資二萬八千一百元、兌換籌碼處之財物即再玩券二十
    一張等物。
二、案經臺中市警察局第四分局報請臺灣臺中地方法院檢察署檢察官偵查起訴。
    理  由
一、訊據被告乙○○、甲○○二人均坦承被告乙○○係「哈利電子遊藝場」之實際負
    責人，且僱用被告甲○○擔任現場負責人，於前開時、地提供前開電動機具，以
    前開開分、押注等方式供不特定人把玩，於不續完時，依最後殘存分數換取計分
    卡供下次把玩，而於前開時、地遭警查獲並扣得前開物品等事實。惟被告二人均
    矢口否認有何常業賭博之犯行，被告乙○○辯稱：其授權甲○○處理哈利遊藝場
    店內一切事務，但有規定不得兌換現金及其他獎品，僅得兌換計分卡，而甲○○
    兌換現金係其個人行為，非其授意云云；被告甲○○固則辯稱：其未換錢給張信
    郎或其他客人，該電子遊藝場之客人不得依最後殘存分數換錢云云。惟查：
（一）前揭事實業據被告乙○○、甲○○二人為前開部分之自白，並經證人即警員張
信郎於偵查中及本院審理時證述明確，另有台中市政府營利事業登記證、台中
      市政府電子遊藝場營業級別證、讓渡書、扣押物品清單、職務報告、搜索扣押
      證明筆錄、現場示意圖、手抄表（即超單）、贈分表附於偵查卷可稽。復有電
      動機具「七靶射擊」三十台、「超八」十三台、「樸克」五台，共四十八台（
      含ＩＣ片四十八片），及客戶名冊一本、客人得分表二本、客人保留簿冊一本
      、再玩卷二十一張、日報表四張及賭資二萬八千一百元等物扣案可資佐證。
（二）被告等雖辯稱該電子遊藝場之客人不得依最後殘存分數換錢；被告乙○○雖亦
      辯稱如有兌換現金係甲○○個人行為，非其授意云云。然：
  １、被告甲○○於警訊供稱：「我因在店內，兌換金錢，為警當場查獲：：：」、
      「警方於九十年一月十九日二十三時二十分，持具台中地檢署搜索票，到本店
      搜索，當場查獲我兌換金錢給客人之賭博情事：：：」、「我：：：向負責人
      乙○○應徵，擔任一般職務及兌換金錢給客人之工作：：：」、「是負責人乙
      ○○授意我兌換金錢給不特定之客人」、「要新客人最少來本店消費第二次以
      後，我才會兌換金錢給不特定把玩電玩之客人」、「客人把玩店內電玩，每次
      最少押十分，最多押八十分，若中獎依機台所設定之不等倍數得分，若沒有中
      獎，歸機台所有，店內機台均為一比一把玩，客人不玩時，機台所剩下之分數
      ，可以兌換金錢，向我兌換，但最少要來本店消費二次以上，我才要兌換金錢
      給客人」、「（賭資）是負責人乙○○交給我的」等語（均見臺灣台中地方法
      院檢察署九十年度偵字第一一三九五號卷第八十七、八十八頁）。證人即警員
      張信郎於偵查時證稱：「：：：因有人檢舉打電動可換錢，我們申請搜索票並
      喬裝客人進去打電動，後累計再玩券拿給甲○○，當時他有示意到樓梯間換錢
      ：：：且我並未向甲○○表示要換錢：：：他（指甲○○）示意到樓梯間後，
      就拿四千元給我，我再到樓上通知同仁進來。這期間有看到有幾個客人也有到
      那裡（指樓梯間）」等語（見前揭卷第一七一頁反面、一七二頁）。故「哈利
      電子遊藝場」確有讓客人兌換現金之賭博情事，且係出於被告乙○○授意等事
      實，應可認定，被告等前開所辯，均不足採信。
  ２、況刑法第二百六十六條第一項所謂「財物」，原不以金錢或物質為限，凡有經
      濟上價值者，均可謂為「財物」。至於所賭之物是否屬該條項但書所定「以供
      人暫時娛樂」，乃事實認定問題（最高法院八十四年度台非字第二七四號判決
      參照，另有司法院８４、２、２１（８４）廳刑一字第０一一二一號函可供參
      考）。則「哈利電子遊藝場」可兌換計分卡之事實，業如前述；而前開計分卡
      即再玩券，可持之至該電子遊藝場再玩至分數歸零為止，不限次數，業據被告
      等供述在卷（見本院九十一年八月二十九日審判筆錄），而證人楊棻妙於偵查
      中亦證稱計分卡未玩完可帶回下次再玩或送給別人等語明確（見臺灣台中地方
      法院檢察署九十年度偵字第一一三九五號卷第一七九頁）；則前開計分卡顯具
      經濟上價值，應屬刑法第二百六十六條第一項所稱之「財物」無疑。且前開計
      分卡之使用既無次數限制，可一再使用，又可送他人，顯非供人暫時娛樂之物
      。則「哈利電子遊藝場」縱僅可兌換計分卡，被告等之行為仍具社會侵害性，
      均應負賭博罪責（此並有台灣高等法院台中分院九十一年度上易字第五三二號
      判決可供參考）。
（三）被告甲○○雖另辯稱因案發當天，其外婆病重，且睡眠不足，且警員要求配合
      ，始會承認云云。然：
  １、檢察官於偵查中提示前開被告甲○○自白之警訊筆錄時，被告甲○○供稱其於
      警訊時並非如此說等語（見前開偵查卷第一七一頁），與其前開辯詞先後不一
      ，已難採信。況被告亦供稱警訊時亦無人逼其為前開自白陳述（見前揭卷第一
      七一頁），另參酌被告甲○○於九十年一月十九日於警訊時為前開自白之筆錄
      附有錄音帶一捲，經臺灣台中地方法院檢察署檢察官勘驗結果，確係甲○○本
      人之聲音，並為連續錄音，錄音內容與筆錄所載大致相符，且係自由意志下所
      為陳述，有勘驗筆錄一份附於偵查卷可憑，則被告甲○○前開所辯，自不足採
      信。
  ２、況當事人或證人於案發時之供述較少權衡利害得失或受他人干預，依經驗法則
      ，較之事後翻異之詞為可信，此即所謂案重初供，故除非有事證可證明當事人
      或證人嗣後更異之詞與事實相符或其初供係屬虛偽者外，自不得任意捨棄初供
      而不採，此有最高法院八十二年度台上字第五三一一號、八十三年度台上字第
      三二四三號判決可供參考；查被告甲○○於警訊時為前開自白，並無證據可證
      明其嗣後更異之詞與事實相符或其初供係屬虛偽，自不得任意捨棄其初供而不
      採。
（四）另按刑法上所謂「常業」，指反覆以同種類行為為目的之社會活動之職業性犯
      罪而言，至於犯罪所得之多寡，經營時日之長短或盈虧之結果及是否恃此犯罪
      為唯一之謀生職業，則非所問，縱令兼有其他職業，仍無礙於該常業犯罪之成
      立（最高法院八十五年度台上字第五一０號判例、八十九年度台上字第三二八
      四號判決參照）；則被告甲○○供稱當時並無其他工作（見本院九十一年八月
      二十九日審判筆錄），且扣案之電動機具多達四十八台而供不特定人把玩，又
      係以專門店面加以擺設，則被告等顯係以前開電動機具經營賭博維生，以之為
      常業，亦可認定。被告乙○○雖辯稱其另兼做直銷工作云云，惟依前開說明，
      仍無礙於其常業犯罪之成立。
（五）綜上所述，被告等前開所辯，無非事後圖卸刑責之詞，均不足採信。本件事證
      明確，被告等犯行均堪認定。
二、核被告乙○○、甲○○所為，均係犯刑法第二百六十七條之常業賭博罪。查被告
    二人就前開常業賭博之犯行，有犯意之聯絡及行為之分擔，均應論以共同正犯。
    再查被告二人以犯賭博罪為常業，當然有連續性，其等縱有多次賭博行為，亦不
    生連續犯問題。爰審酌被告等犯罪之動機、目的、手段及前開電動賭博機具數量
    、被告等經營賭博之時間、其等所分擔之工作性質等所生損害，及其等犯後猶飾
    詞卸責之態度等一切情狀，分別量處如主文所示之刑，並均諭知易科罰金之折算
    標準，以資懲儆。
三、扣案之電動賭博機具「七靶射擊」三十台、「超八」十三台、「樸克」五台，共
    四十八台（含ＩＣ片四十八片），係當場賭博之器具；及賭資二萬八千一百元係
    在賭檯之財物，與再玩券二十一張係預備交給客人用，亦據被告等供述在卷，堪
    認係兌換籌碼處之財物，不問屬於犯人與否，均應依刑法第二百六十六條第二項
    之規定，宣告沒收。另查前開再玩券二十一張已書寫再玩十次等內容標示，有前
    開再玩券扣案可稽，被告等於本院審理時供稱前開再玩券尚無積分等語，均不足
    採。而扣案另有再玩券四張，並無證據足資證明係被告等在賭臺或兌換籌碼處之
    財物，自無從宣告沒收；而其餘扣案之新台幣並非賭資，業據公訴人於起訴書敘
    明，且查無其他證據足資證明係在賭臺或兌換籌碼處之財物，亦不另宣告沒收。
    又查刑法關於沒收之規定，除違禁物必須沒收外，其餘均採得科主義，是法院對
    於供犯罪所用之物，沒收與否，本可自由裁量；如對得沒收之物未予沒收，尚不
    能認係違背法令（最高法院十九年上字第一六五一號、二十五年上字第一八九二
    號判例參照）。則扣案之客戶名冊、得分表（即中獎表）、客人保留簿冊、日報
    表等均非違禁物，依前開說明，爰不另宣告沒收。
四、據上論斷，應依刑事訴訟法第二百九十九條第一項前段，刑法第二十八條、第二
    百六十七條、第四十一條第一項前段、第二百六十六條第二項，罰金罰鍰提高標
    準條例第一條前段、第二條，判決如主文。
中      華      民      國      九十一    年      九    月      十二    日
                                臺灣臺中地方法院刑事第七庭
                                        法  官  陳  卿  和
右正本證明與原本無異。
如不服本判決，應於判決送達後十日內向本院提出上訴狀，上訴於臺灣高等法院臺中
分院( 須附繕本 )。
                                        書記官
中      華      民      國      九十一    年      九    月      十二    日
附表：
一、電動賭博機具：「七靶射擊」參拾台、「超八」拾參台、「樸克」伍台，共肆拾
    捌台（含ＩＣ片肆拾捌片）。
二、賭資新台幣貳萬捌仟壹佰元。
三、再玩券貳拾壹張。
【附錄本案論罪科刑法條全文】
刑法第二百六十七條：
以賭博為常業者，處二年以下有期徒刑，得併科一千元以下罰金。
